臺灣高等法院刑事判決　　　　　　　 100年度交上訴字第18號
上　訴　人　臺灣板橋地方法院檢察署檢察官
被　　　告　蘇世杰
上列上訴人因被告公共危險案件，不服臺灣板橋地方法院99年度
交訴緝字第2號，中華民國99年12月30日第一審判決（起訴案號
：臺灣板橋地方法院檢察署99年度偵字第27658號），提起上訴
，本院判決如下：
    主  文
上訴駁回。
    事  實
一、蘇世杰曾於民國96年間，因詐欺案件，經臺灣高雄地方法院
    以96年度簡字第5283號判處有期徒刑2 月，於96年12月24日
    確定，業於97年4 月24日執行完畢（於本案構成累犯）。詎
    其仍不知悔改，於98年9 月15日11時30分許，騎乘車牌號碼
    653-EGN 號普通重型機車，沿臺北縣蘆洲市（已於99年12月
    25日改制為新北市蘆洲區，以下同）永安南路往中山2 路方
    向行駛，行經臺北縣蘆洲市○○○路○ 段98號前，欲轉往中
    原路時，不慎人車摔倒，並滑向對向車道，適有林坤鈿騎乘
    車牌號碼M33-127 號普通重型機車，沿永安南路往中山1 路
    方向行駛，行經上址，2 車因而發生擦撞，致林坤鈿受有左
    手肘及左臗部擦傷、左後腰挫傷之傷害（蘇世杰所涉過失傷
    害罪嫌部分未據告訴）。蘇世杰於肇事後雖曾下車查看，惟
    在林坤鈿表示欲報警處理後，竟萌生肇事逃逸之犯意，未對
    林坤鈿施予必要之救護措施，亦未告知聯絡方式，隨即棄車
    逃逸。嗣經警方據報後前往現場處理，始循線查悉上情。
二、案經臺北縣政府警察局（已於99年12月25日改制為新北市政
    府警察局）蘆洲分局移送臺灣板橋地方法院檢察署檢察官偵
    查起訴。
    理  由
一、證據能力部分：
  (一)證人即被害人林坤鈿於警詢時及於偵查中具結所為之陳述，
    均屬傳聞證據，被告及檢察官明知，但於準備程序及審判期
    日中均表示無意見，且迄言詞辯論終結亦未聲明異議，本院
    審酌上開證據資料製作時之情況，尚無違法不當及證明力明
    顯過低之瑕疵，認為以之作為證據應屬適當，爰依刑事訴訟
    法第159條之5規定，認定前揭供述均有證據能力。
  (二)本院下列所引用卷內之文書證據及物證之證據能力部分，並
    無證據證明係公務員違背法定程序所取得，檢察官、被告於
    本院亦均未主張排除下列文書證據及物證之證據能力，且迄
    本院言詞辯論終結前均未表示異議，本院審酌前揭文書證據
    及物證並非公務員違背法定程序所取得，亦無刑事訴訟法第
    159條之4顯有不可信之情況，故下列文書及物證應均有證據
    能力。
二、上揭犯罪事實，業據被告蘇世杰於警詢、檢察官訊問時、原
    審及本院審理時坦承不諱（見99年度偵字第27658號偵查卷
    第4至5、35至36頁、原審卷第27至29頁、本院卷第27至29頁
    ），亦據證人即被害人林坤鈿於警詢時指證綦詳、復於偵查
    中結證明確，並有道路交通事故現場圖、道路交通事故調查
    報告表(一)、(二)、臺北縣立醫院於98年9月15日所出具北
    縣醫診字第9810105號驗傷診斷書、臺北縣政府警察局北縣
    警交大字第C00000000號舉發違反道路交通管理事件通知單
    各1紙、現場及車損照片12張、監視器畫面翻拍照片4張（見
    偵查卷第12、13至14、18、19至20、25至30、31至32頁）在
    卷可稽。從而，被告任意性之自白與事實相符，堪予採信。
    本案事證明確，被告犯行洵堪認定，應依法論科。
三、核被告所為，係犯刑法第185 條之4 之駕駛動力交通工具肇
    事致人受傷而逃逸罪。被告有上述事實欄所載之科刑及執行
    紀錄，此觀卷附本院被告前案紀錄表1份即明，其於受有期
    徒刑之執行完畢後，5年以內故意再犯本件有期徒刑以上之
    罪，為累犯，應依刑法第47條第1項規定加重其刑。復按刑
    法第185條之4之法定刑為6月以上5年以下有期徒刑，然行為
    人之動機、犯罪情節未必盡同，所造成危害社會之程度自屬
    有異，本條項之法定最低本刑卻屬相同，不可謂不重。查被
    告駕駛動力交通工具肇事致人受傷而未為必要之救護，於法
    固有未合，惟被害人所受傷勢尚非嚴重，被告復於犯後直承
    其行，並與被害人達成和解且履行完畢，此有臺北縣蘆洲市
    調解委員會調解書1紙附卷足憑（見偵查卷宗第37頁），足
    認顯有悔意，惡性非重。是依司法院大法官會議釋字第263
    號解釋、最高法院95年度臺上字第788號判決意旨，綜觀本
    案犯罪情狀，考量被告客觀之犯行、主觀之惡性及其犯罪所
    生結果，認犯罪之情狀尚有可憫恕之情，如科以最低度刑，
    仍嫌過重，爰依刑法第59條規定，酌量減輕其刑，並依法先
    加後減之。
四、原審以被告犯行事證明確，適用刑法第185條之4、第47條第
    1 項、第59條、第41條第1項前段之規定，並審酌被告騎乘
    機車與被害人所騎乘之機車發生擦撞而肇事，本應立即停留
    於現場照顧被害人，以免傷害擴大，竟圖規避刑責，不顧被
    害人受傷而逕行逃逸，陷被害人於危險之中，兼衡被告之品
    行、智識程度、生活狀況、犯罪之動機、目的、手段、坦承
    犯行且已與被害人達成和解以取得諒解之犯罪後態度及檢察
    官當庭求予從輕量刑之意見等一切情形，量處有期徒刑4月
    ，並諭知易科罰金之折算標準。核其認事用法俱無不當，量
    刑亦稱妥適。檢察官上訴意旨略以：被告係累犯，因駕車不
    慎，所騎機車因不慎人車摔倒，滑向被害人林坤鈿騎乘機車
    所在之對向車道，致被害人與之碰撞而受有左手肘及左髖部
    擦傷、左後腰挫傷等傷害後，被告雖曾與被害人對話，惟在
    被害人表示欲報警處理後，竟未對被害人施予必要之救護措
    施，亦未告知聯絡方式，隨即在不遠處棄車逃逸，雖稱事後
    返回現場已不見被害人，但其惡性難謂不大，其犯罪情節在
    客觀上並不足以引起一般人之同情，原審依刑法第59條之規
    定酌減其刑，難謂妥適等語。惟按刑法第59條之酌量減輕其
    刑，以犯罪另有其特殊之原因與環境，在客觀上足以引起一
    般同情，認即予宣告法定最低刑期，猶嫌過重者，即有其適
    用（最高法院51年台上字第899號判例參照）。又刑法第59
    條規定犯罪之情狀可憫恕者，得酌量減輕其刑，其所謂「犯
    罪之情狀」，與同法第57條規定科刑時應審酌之一切情狀，
    並非有截然不同之領域，於裁判上酌減其刑時，應就犯罪一
    切情狀（包括第57條所列舉之10款事項），予以全盤考量，
    審酌其犯罪有無可憫恕之事由（即有無特殊之原因與環境，
    在客觀上足以引起一般同情，以及宣告法定低度刑，是否猶
    嫌過重等），以為判斷（最高法院80年台覆字第39號判決意
    旨參照）。被告雖有上開犯罪科刑及執行情形，應依累犯規
    定加重其刑，然依法律加重或減輕者，仍得依刑法第59條之
    規定酌量減輕其刑，刑法第60條定有明文；又被告駕駛動力
    交通工具肇事，致人死傷而逃逸，本為刑法第185條之4所定
    之犯罪行為，均不足單純據為判斷犯罪情狀並無顯可憫恕之
    事由。衡以，被告已與被害人和解並履行完畢等情已如前述
    ，被害人雖受傷就診，然受傷尚非嚴重，且被害人於警詢時
    即向警員表明不提出傷害告訴（見偵查卷第7頁），又審酌
    被告於警詢、偵、審程序中，均始終坦承犯行，未有推諉卸
    責情形；原審引用刑法第59條予以減輕，尚非不妥，檢察官
    上訴意旨仍執前詞，指摘原判決不當，為無理由，應予駁回
    。
據上論斷，應依刑事訴訟法第368條，判決如主文。
本案經檢察官邱美育到庭執行職務。
中    華    民    國    100    年    4    月    12    日
                  刑事第二十一庭審判長法  官  周政達
                                      法  官  楊力進
                                      法  官  許永煌
以上正本證明與原本無異。
如不服本判決，應於收受送達後10日內向本院提出上訴書狀，其
未敘述上訴之理由者並得於提起上訴後10日內向本院補提理由書
（均須按他造當事人之人數附繕本）「切勿逕送上級法院」。
                                      書記官  林吟玲
中    華    民    國   100    年    4     月    12    日
附錄：本案論罪科刑法條全文
刑法第185條之4（肇事遺棄罪）
駕駛動力交通工具肇事，致人死傷而逃逸者，處6月以上5年以下
有期徒刑。